【裁判字號】    91,交聲,991
【裁判日期】    920224
【裁判案由】    聲明異議
【裁判全文】
臺灣臺中地方法院交通事件裁定                  九十一年度交聲字第九九一號
    原處分機關  交通部公路總局台中區監理所
    異議人即
    受處分人    甲○○  女  二.
右列受處分人因違反道路交通管理處罰條例案件，對於交通部公路總局台中區監理所
九十一年十一月十八日所為之裁決（中監違字第裁六○─ＡＢＹ五一五二八八號裁決
書），聲明異議，本院裁定如左：
    主  文
原處分撤銷。
甲○○不罰。
    理  由
一、原處分機關略以：本案係台北市政府警察局大安分局員警舉發受處分人甲○○駕
    駛車號ＢＺＦ─３１３號重型機車，於九十一年九月二十九日二十三時二十六分
    許，在仁愛路、敦化路口處，因「紅燈右轉」違規，受處分人於應到案日期前提
    出申訴，經原舉發機關函覆違規屬實，該所遂於九十一年十一月十八日中監違字
    第裁六○─ＡＢＹ五一五二八八號裁決書，裁處罰鍰新台幣一千八百元整，並記
    違規點數三點，逾期則依裁決書處罰主文規定裁處，於法並無不合等語。
二、本件異議人即受處分人甲○○則以：九十一年九月二十九日駕駛車號ＢＺＦ─３
    １３號重型機車，行經敦化南路由北向南之路段，欲右轉進入敦化仁愛路圓環時
    ，在越停車線時見燈號已變為黃燈，即欲加速通過，然轉入圓環之後遭大安分局
    員警曹國雄回頭以紅燈右轉之名義攔停，當時跟隨異議人之後同向行車之機車騎
    士尚有三名亦一併被攔停稱紅燈右轉。異議人隨即向員警提出質疑，異議人係在
    轉入圓環之後燈號變化為紅燈，因此異議人並未紅燈右轉，再者，異議人轉進圓
    環時，曹警員是正視仁愛路口方向，燈號轉變為紅燈後才回頭，此時異議人等早
    已行徑數尺，稱異議人紅燈右轉，應係員警誤判，原舉發機關之舉發實有違誤，
    爰聲明異議等語。
三、經查：本件異議人固不否認於右揭時地駕駛機車為警舉發之事實，惟堅決否認有
    違規闖紅燈之行為，辯稱：九十一年九月二十九日駕駛車號ＢＺＦ─３１３號重
    型機車，行經敦化南路由北向南之路段，欲右轉進入敦化仁愛路圓環時，在越過
    停止線時見燈號已變為黃燈，即欲加速通過，然轉入圓環之後遭大安分局員警曹
    國雄回頭以紅燈右轉之名義攔停，當時跟隨異議人之後同向行車之機車騎士尚有
    三名亦一併被攔停稱紅燈右轉等語。經本院傳訊證人陳啟元證稱：伊當時騎在異
    議人前面，同一個號誌，其等四台車被攔下，伊告訴員警其等從敦化南路走只有
    看到敦化南路的燈，燈號剛變並未闖紅燈，頂多是黃燈進入的，但是員警說燈號
    是同步的，若沒有闖紅燈也是越線等語。而本件舉發員警曹國雄亦到庭證稱：伊
    站在仁愛路四段九十一巷口，面對內環路口，伊看到燈號轉變為紅燈後才回頭看
    有無違規，黃燈轉變紅燈約有二至三秒鐘時間，如果在台北市上班的人應該知道
    遇到黃燈應該減速面行，停、看及禮讓行人等語（見本院九十一年十二月十七日
    庭訊筆錄）。即依舉發警員所稱當時伊並未直接目擊異議人確於燈號轉變為紅燈
    後進入路口而係見仁愛路口方向，燈號轉變為紅燈後，以燈號同步轉換之理推斷
    異議人在仁愛路、敦化路口處右轉應係闖紅燈違規，惟舉發警員僅由燈號變換推
    斷受處分人係闖紅燈右轉，尚難確認異議人越過停止線時燈號究為黃燈亦或紅燈
    ，即遽以紅燈右轉予以舉發，顯係率斷。且依開証人陳啟元之証詞，本件異議人
    並無紅燈右轉之違規行為，充其量只是黃燈進入停止線，是受處分人所為辯解尚
    屬有據，可以採信。再依道路交通標誌標線號誌設置規則第二百零六條第四款之
    規定：「圓形黃燈用以警告車輛駕駛人，表示紅色燈號即將顯示，屆時將失去通
    行權」。足見黃燈顯示時，僅是用以警告車輛駕駛人及行人紅色燈號即將顯示，
    「屆時」將失去通行路權，車輛駕駛人及行人仍尚未失其通行路權，故本件異議
    人縱有黃燈未停止通行之行為，惟此情形是否即屬道路交通管理處罰條例第六十
    條第二項第三款所定之「不遵守道路交通號誌之指示」之違規，而應予處罰，亦
    有疑問。原處分機關未加詳查，以異議人闖紅燈違規，據以裁處異議人罰鍰，並
    記違規點數三點，於法未合。本件異議為有理由，應將原處分撤銷，並為不罰之
    諭知，以資適法。
據上論斷，應依道路交通案件處理辦法第二十條，裁定如主文。
中      華      民      國    九十二    年      二      月    二十四    日
                                        臺灣臺中地方法院交通法庭
                                            法  官   許  金  樹
右正本證明與原本無異。
如不服本裁定應於送達後五日內向本院提出抗告狀。
                                            書記官
中      華      民      國    九十二    年    二      月   二十四     日


司法院資訊處製作；財團法人民間司法改革基金會備份。
